臺灣高等法院臺中分院刑事判決　　　　96年度交上易字第92號
上　訴　人
即　被　告　丁○○
上列上訴人因過失傷害案件，不服臺灣臺中地方法院95年度交易
字第660號中華民國 95年11月28日第一審判決（起訴案號：臺灣
臺中地方法院檢察署 95年度偵字第18348號），提起上訴，本院
判決如下：
    主  文
原判決撤銷。
丁○○犯過失傷害罪，處拘役伍拾日，如易科罰金，以銀元參佰
元即新臺幣玖佰元折算壹日。
    犯罪事實
一、丁○○於民國（下同）95年3月24日上午8時15分許，駕駛車
    牌號碼NW- 2130號自用小客車，沿臺中市○○街往進化北路
    方向行駛，行至永興街與德化街之無號誌指示交岔路口時，
    應注意減速慢行，作隨時停車之準備，且應注意車前狀況，
    隨時採取必要之安全措施，又同為直行車時，左方車應暫停
    讓右方車先行，而依當時天候雨、日間自然光線、路面鋪裝
    柏油、路面濕潤、無缺陷、無障礙物、視距良好等一切情況
    ，並無不能注意之情事，竟疏未減速慢行，亦未注意車前狀
    況，復未暫停讓右方車先行，即貿然以時速20至30公里之速
    度通過該無號誌交岔路口，適與亦未減速慢行，及未注意車
    前狀況，由丙○○所騎乘之車牌號碼KA2- 052號重機車發生
    碰撞，丙○○因此人車倒地，受有左膝及右小腿擦傷、雙肩
    疼痛、左肩挫傷、左胸（起訴書誤植為右胸）挫傷併左側第
    2 、3 肋骨骨折、頸椎挫傷之傷害。嗣丁○○於有偵查犯罪
    權限之人尚不知肇事者為何人時，即主動向到場處理之警員
    乙○○表明其為肇事者，並接受裁判。
二、案經丙○○訴由臺中市警察局第二分局報請臺灣臺中地方法
    院檢察署檢察官偵查起訴。
    理    由
一、訊據上訴人即被告丁○○（下稱被告）於本院審理時坦承於
    上開時、地，其與告訴人丙○○雙方均有過失而發生車禍，
    致丙○○受傷之事實不諱，惟辯稱：告訴人三月二十四日車
    禍當天並沒有受到肋骨骨折及頸椎挫傷之傷害云云。經查：
  (一)告訴人於上開時、地騎乘機車與被告所駕駛之車輛發生碰撞
    ，因此受有左膝及右小腿擦傷、雙肩疼痛挫傷、左胸挫傷併
    左側第2、3肋骨骨折及頸椎挫傷之傷害等情，業據證人即告
    訴人丙○○於本院指述甚詳，復有中國醫藥大學附設醫院（
    下稱中國醫院）之診斷證明書、國軍台中總醫院附設民眾診
    療服務處中清分院（下稱榮總醫院）診斷證明書影本各 1份
    在卷可稽（見警卷第9頁、原審卷第 18頁）。被告雖以上開
    中國醫院之診斷證明書係 95年7月12日開立，而榮總醫院之
    診斷證明書係告訴人於 95年7月10日門診，於同年月24日開
    立，告訴人如於案發當時確有肋骨骨折及頸椎挫傷之傷勢，
    豈會於一開始無法診斷出來，而質疑告訴人之上開傷勢，非
    因該次車禍所造成。惟查，上開中國醫院之診斷證明書之開
    立日期雖為 95年7月12日，然醫師囑言欄內即明白記載患者
    即告訴人於95年3月24日8時34分至該院急診室就醫時，初步
    診斷如上（指左膝及右小腿擦傷、雙肩疼痛疑挫傷、左胸挫
    傷，疑似左側肋骨骨折），而榮總醫院之診斷證明書上，其
    治療經過及處置意見欄內，則記載係依 95年3月24日中國醫
    院X 光顯示如上發現（即診斷欄所指頸椎挫傷、胸部挫傷併
    左側第2、3肋骨骨折、左肩挫傷）等情，此有上開診斷證明
    書在卷可參，且臺安醫院雙十分院95年6月22日及95年6月29
    日診斷證明書內，醫囑欄亦記載告訴人因 95年3月24日車禍
    後遺症導致骨骼輕微變形及頸椎輕微移位挫傷等情（見原審
    卷第20頁），堪認告訴人之肋骨骨折及頸椎挫傷，確因該次
    車禍所致，則告訴人因與被告發生車禍而受有上開診斷證明
    書所載之傷勢之事實，堪以認定。另告訴人於本院準備程序
    自承：車禍後伊曾經自殺過， 95年6月30日中國醫院診斷證
    明書所載頭部外傷等傷勢及95年7月2日中國醫院診斷證明書
    所載左上臂多處撕裂傷之傷勢，就是伊用頭撞牆壁及割腕自
    殺造成的，與車禍無關等語（見本院卷 96年1月24日準備程
    序筆錄），是告訴人已釐清何項傷勢係車禍造成，何項非車
    禍所造成，被告再以上情置辯，洵非可採。
  (二)按行經無號誌交岔路口時應減速慢行，作隨時停車之準備；
    又汽車行駛時，駕駛人應注意車前狀況，並隨時採取必要之
    安全措施；車輛行至無號誌交岔路口時，如同為直行車者，
    左方車應暫停讓右方車先行；道路交通安全規則第 93條第1
    項第2款、第94條第3項及第102 條第1項第2款分別定有明文
    。被告因未減速慢行，亦未注意車前狀況，復未暫停讓右方
    車先行，貿然以時速20至30公里之速度通過臺中市○○街與
    永興街無號誌交岔路口等情，業據被告供承不諱，且案發當
    時天候雨、日間自然光線、路面鋪裝柏油、路面濕潤、無缺
    陷、無障礙物、視距良好，被告之車輛與告訴人之機車係在
    交岔路口內發生碰撞，被告之車輛右前方保險桿附近及告訴
    人之機車左側腳板附近受損而破裂等情，有道路交通事故現
    場圖、道路交通事故調查報告表(一)、(二)及照片各 1份在卷可
    參（見警卷第13、15、17頁、第19- 23頁）。被告行駛至上
    開交岔路口時，係屬左方車，若其於通過該交岔路口前，確
    有遵守交通法規，減速慢行並暫停，注意左右有無來車，衡
    諸上開客觀情況，應可看見告訴人騎機車自其右方騎來，被
    告卻貿然以20至30公里之時速前進，而與告訴人所騎之機車
    碰撞，致告訴人因此受傷，其有過失至明。雖告訴人騎機車
    行經無號誌之交岔路口時，亦有未減速慢行，及未注意車前
    狀況之過失，此觀其機車係於緊急煞車情形之下，致機車左
    側腳踏板附近與被告所駕車輛發生碰撞自明，但仍無解於被
    告應負之過失責任。本件事證明確，被告之犯行堪予認定，
    應依法論科。
二、查我國刑法業於94年2月2日修正公布，並自95年7月1日施行
    。被告行為後，其應適用之相關法律已有變更，茲就與本案
    適用有關之條文，比較說明如下：
  (一)自首部分：
    刑法第62條有關自首之規定業經修正，修正前之舊法規定為
    「必減」其刑，修正後改為「得減」其刑，此項變動影響行
    為人之刑罰法律效果，本件被告犯罪及自首均在新法施行前
    者，新法施行後，應依新法第2條第1項之規定，適用最有利
    於行為人之法律。經比較新舊法結果，因修正前舊法規定為
    「必減」其刑，較有利於行為人，即新法之規定對於被告並
    無較為有利之情形，是依修正後刑法第2條第1項前段之規定
    ，本件應適用被告行為時之法律即修正前刑法第62條前段之
    規定，減輕被告之刑。
  (二)法定刑中罰金刑部分：
    刑法第33條第5款業經修正公布，修正後刑法第33條第5款規
    定「罰金：新臺幣 1000元以上，以100元計算之」，與修正
    前刑法第33條第5款規定「罰金：（銀元）1元以上」不同。
    比較新舊法結果，以修正前即行為時法較有利於被告，故依
    刑法第2條第1項前段規定，本案被告所犯刑法第284條第1項
    前段過失傷害罪之法定罰金刑部分，自應適用行為時之法律
    即修正前刑法第33條第5款規定決定其罰金部分之法定刑。
  (三)法定刑中罰金刑提高標準之新舊法適用：
    被告行為後，刑法施行法第1條之1於 95年6月14日修正公布
    增訂。修正增訂之刑法施行法第1條之1規定「中華民國94年
    1月7日刑法修正施行後（按指95年7月1日），刑法分則編所
    定罰金之貨幣單位為新臺幣。94年1月7日刑法修正時，刑法
    分則編未修正之條文定有罰金刑者，自94年1月7日刑法修正
    施行後，就其所定數額提高為30倍。但72年6月26日到94年1
    月7日新增或修正之條文，就其所定數額提高為3倍」。本件
    被告所犯之過失傷害罪之法定刑有罰金刑，且為刑法分則編
    未修正之條文而定有罰金刑者，該罪於刑法施行法第1條之1
    修正增訂前，其貨幣單位均為銀元，罰金刑之提高標準應適
    用罰金罰鍰提高標準條例第 1條之規定「依法律應處罰金、
    罰鍰者，就其原定數額得提高為 2倍至10倍。」再依現行法
    規所定貨幣單位折算新臺幣條例第 2條規定「現行法規所定
    金額之貨幣單位為圓、銀元或元者，以新臺幣元之 3倍折算
    之。」如換算為新臺幣，則刑法284條第1項前段過失傷害罪
    法定刑罰金刑部分，應為罰金新臺幣15000元以下（即500元
    乘10倍再乘3倍）。如適用刑法施行法第1條之1規定提高 30
    倍，亦為新臺幣15000元以下（即500元乘30倍）。比較新舊
    法適用之結果，其關於法定刑為罰金部分之提高標準，新舊
    法均無不利之情形，故依刑法第2條第1項前段規定，本案關
    於法定刑罰金提高標準部分，自應適用行為時之法律即罰金
    罰鍰提高標準條例第 1條及現行法規所定貨幣單位折算新臺
    幣條例第2條之規定。
  (四)易科罰金部分：
    被告行為後，罰金罰鍰提高標準條例第 2條業已刪除，而刑
    法第41條第 1項前段關於易科罰金之折算標準業已由舊法之
    銀元100元、200元、300元修正為新臺幣1000元、2000元、3
    000元折算1日，因屬科刑規範事實之變更，自有就新舊法規
    定比較之必要，經比較新舊法結果，以被告行為時之舊法較
    有利於被告，是依刑法第2條第1項前段之規定，應適用被告
    行為時之舊法即修正前刑法第 41條第1項前段、修正刪除前
    罰金罰鍰提高標準條例第2條之規定，諭知以銀元300元即新
    臺幣900元折算1日為易科罰金之折算標準。
三、核被告所為，係犯刑法第284條第1項前段之普通過失傷害罪
    。按刑法第62條所謂自首，祇以犯人在犯罪未發覺之前，向
    該管公務員申告犯罪事實，而受裁判為已足，並不以使用自
    首字樣為必要。又刑事訴訟採職權主義，不能期待被告自己
    證明其自己犯罪，因之，自首者於自首後，縱又為與自首時
    不相一致之陳述，甚至否認犯罪，仍不能動搖其自首效力（
    最高法院88年度臺上字第 877號判決可參）。查本件被告於
    警員乙○○至現場處理，在不知何人肇事前，自承開車肇事
    ，並接受司法機關之調查、裁判乙節，業經證人乙○○於本
    院審理時到庭證稱屬實，被告對於未發覺之罪自承肇事而接
    受裁判，縱其於警詢、偵查及原審審理時否認其有過失傷害
    行為，惟揆諸上開說明，仍應依修正前刑法第62條前段自首
    之規定，減輕其刑。原審法院認被告犯罪事證明確，予以論
    罪科刑，固非無見，惟原審判決認被告於警詢、偵訊及原審
    審理時均否認過失傷害犯行，而認無自首之情形，尚有未洽
    。被告上訴意旨否認告訴人因車禍而受有肋骨骨折及頸椎挫
    傷之傷害，並非可採，已如前述，惟原判決既有上述可議之
    處，即屬無可維持，自應由本院撤銷改判。爰審酌被告並無
    不良素行，有臺灣高等法院被告前案紀錄表 1份在卷可稽，
    被告之過失程度、告訴人所受之傷害及被告犯後態度等一切
    情狀，量處如主文第2項所示之刑，並依修正前刑法第 41條
    第1項前段規定，諭知易科罰金之折算標準。
據上論斷，應依刑事訴訟法第369條第1項前段、第364條、第299
條第1項前段，刑法第2條第1項、第 284條第1項前段、修正前第
62條前段、修正前第41條第1項前段，罰金罰鍰提高標準條例第1
條前段、修正前罰金罰鍰提高標準條例第 2條，現行法規所定貨
幣單位折算新臺幣條例第2條，判決如主文。
本案經檢察官甲○○到庭執行職務
中　　華　　民　　國　　96　　年　　2 　　月　　27　　日
            刑事第八庭  審判長法  官  羅  得  村
                              法  官  劉  榮  服
                              法  官  張  靜  琪
上列正本證明與原本無異。
不得上訴。
                              書記官  陳  妙  瑋
中　　華　　民　　國　　96　　年　　2 　　月　　27　　日
附錄論罪科刑法條
刑法第284條
因過失傷害人者，處6月以下有期徒刑、拘役或5百元以下罰金，
致重傷者，處1年以下有期徒刑、拘役或5百元以下罰金。
從事業務之人，因業務上之過失傷害人者，處1 年以下有期徒刑
、拘役或1千元以下罰金，致重傷者，處3年以下有期徒刑、拘役
或2千元以下罰金。
